臺灣高雄地方法院刑事判決　　　　　　 96年度簡上字第508號
上　訴　人　甲○○
上列上訴人因違反毒品危害防制條例案件，不服本院高雄簡易庭
96年度簡字第1669號中華民國96年4 月30日刑事簡易判決（聲請
簡易判決處刑案號：臺灣高雄地方法院檢察署96年度偵字第5795
號），提起上訴，本院管轄之第2 審合議庭判決如下：
    主  文
上訴駁回。
    理  由
一、按本法稱當事人者，謂檢察官、自訴人及被告；當事人對於
    下級法院之判決有不服者，得上訴於上級法院；原審法院認
    為上訴不合法律上之程式或法律上不應准許或其上訴權已經
    喪失者，應以裁定駁回之。但其不合法律上之程式可補正者
    ，應定期間先命補正；第二審法院認為上訴有刑事訴訟法第
    362 條前段之情形者，應以判決駁回之，刑事訴訟法第3 條
    、第344 條第1 項前段、第362 條、第367 條分別定有明文
    ，而同法第455 條之1 第3 項則明定刑事簡易程式之上訴程
    式亦準用上開之規定。
二、次按刑事訴訟法第266 條所限定之該特定之人，係用以限定
    審判範圍，並非限定其為犯罪之人，故其是否為真正犯罪之
    人、起訴已否，以及曾經判決確定與否，均非所問。換言之
    即係以實際上為訴訟行為之該特定人為準，故在冒名（包括
    偽名、變名、利用他人之真名）之情形時，訴訟關係存在於
    冒名者，而非被冒名者。再刑事訴訟法第264 條第2 項第1
    款規定檢察官起訴書應記載被告之姓名、年籍等資料，則係
    為特定刑罰之對象，其起訴之對象即為被告其「人」，而非
    「姓名」（最高法院92年度台非字第107 號判決參照）；故
    冒名者若係於檢察官偵查時出庭應訊或為在押之被告，則偵
    查及起訴之刑罰權對像即為該冒名者。從而，檢察官或法院
    雖於起訴書或判決書之當事人欄繕載被冒名者之姓名、年籍
    ，然該被冒名者仍非刑事案件之當事人，冒名者始為當事人
    而為刑罰權之對象。是若第一審法院發現姓名錯誤，僅須訂
    正姓名之錯誤即可，並得對冒名者進行實體審判，對冒名者
    自不生未經起訴之問題。然若第二審法院（在合法上訴之情
    形）始行發現姓名錯誤，則不得對冒名者諭知無罪判決，而
    應將第一審法院之判決撤銷，另將被告姓名更正為冒名者之
    真實姓名，再行對冒名者為實體審判，是以得對下級審法院
    之判決提起上訴者，亦僅係該冒名者，而非被冒名者。故若
    該被冒名者逕對於以其姓名、年籍等資料填載於刑事被告當
    事人欄之下級法院之判決提起上訴，自應認其上訴為法律上
    不應准許，且無法補正，而應由原審法院裁定駁回或由第二
    審法院依上開規定逕以判決駁回之。
三、經查，本件高雄市政府警察局新興分局員警於民國96年2 月
    3 日凌晨2 時許，在高雄市新興區○○○路與復興路口，查
    獲自稱「甲○○」之嫌犯持有第二級毒品MDMA藥丸、摻有甲
    基安非他命及MDMA粉末，經帶回警局製作筆錄後，隨於同日
    中午將該案件及該名嫌犯移送臺灣高雄地方法院檢察署（以
    下簡稱高雄地檢署）偵辦，該自稱「甲○○」之人於偵查中
    亦坦承持有第二級毒品犯行，檢察官即於同年3 月21日以「
    甲○○」為被告，而以96年度偵字第5795號聲請簡易判決處
    刑，本院高雄簡易庭亦於同年4 月30日以96年度簡字第1669
    號刑事簡易判決「甲○○」持有第二級毒品，並量處拘役55
    日，如易科罰金，以新台幣1000元折算一日等情，有該警、
    偵訊筆錄、照片、指紋紀錄卡及第一審簡易判決書附於96年
    度簡字第1669號卷可參。準此，本件偵查及起訴之刑罰權對
    像即為自稱「甲○○」之人。又該自稱「甲○○」之人於警
    訊及偵查中，雖以「甲○○」之姓名、年籍加以應訊，惟因
    本案上訴人甲○○到庭否認持有第二級毒品犯行，辯稱：係
    其弟廖世民冒用其名義應訊等語，另經本院將該自稱「甲○
    ○」之人，為警查獲時所採集之指紋送請鑑定，比對結果確
    與廖世民指紋卡之十指相符，有內政部警察署刑事警察局鑑
    驗書1 紙在卷可稽，足認本件經高雄市政府警察局新興分局
    移送及高雄地檢署偵查後聲請簡易判決處刑之刑罰權對象並
    非上訴人甲○○，而係其弟廖世民甚明。
四、綜上，廖世民雖冒上訴人甲○○之姓名應訊，並經檢察官聲
    請簡易判決處刑，而原審法院亦逕以被告「甲○○」為簡易
    判決，未將「甲○○」之姓名更正為廖世民，然本件偵查及
    起訴之刑罰權對像仍為廖世民，而非上訴人甲○○，亦即廖
    世民始為本件之當事人，故對該第一審簡易判決有所不服，
    得上訴於上級法院者，亦係該冒名者廖世民，而非被冒名者
    甲○○，故上訴人甲○○既非本件當事人，其對於本件第一
    審簡易判決提起上訴，自應認其上訴為法律上不應准許，而
    應由本院管轄第二審合議庭依上開規定不經言詞辯論，逕以
    判決駁回之。
五、至於本案之真正被告廖世民所為之持有第二級毒品犯行，雖
    經原審簡易判決處刑在案，惟該判決既有誤繕被告廖世民之
    姓名、年籍資料為上訴人甲○○及其年籍資料之情形，自應
    由原審法院依聲請或本職權以裁定更正其姓名、年籍資料，
    並另行送達判決及裁定正本，據以計算上訴期間，以昭鄭重
    。而廖世民冒名應訊所涉之偽造文書犯行，應由檢察官另行
    偵辦，均附此敘明。
中　　華　　民　　國　　96　　年　　8 　　月　　31　　日
                  刑事第十一庭  審判長法　官  施柏宏
                                      法　官  林書慧
                                      法  官  黃宗揚
以上正本證明與原本無異。
不得上訴。
中　　華　　民　　國　　96　　年　　8 　　月　　31　　日
　　　　　　　　　　　　　　　　　　　書記官  王壹理
